臺灣新北地方法院民事裁定
110年度監宣字第1213號
聲  請  人  黃惠珠  

相  對  人  葉修齊  

關  係  人  葉修豪  

上列當事人間聲請監護宣告事件，本院裁定如下：
    主      文
宣告葉修齊（男、民國00年00月0日生、身分證統一編號：Z0000
00000號）為受監護宣告之人。
選定黃惠珠（女、民國00年0月0日生、身分證統一編號：Z00000
0000號）為受監護宣告之人監護人。
指定葉修豪（男、民國00年0月0日生、身分證統一編號：Z00000
0000號）為會同開具財產清冊之人。
程序費用由受監護宣告之人葉修齊負擔。
    理      由
一、聲請意旨略以：聲請人黃惠珠之長男，即相對人葉修齊，於
    民國82年7月9日因極重度智障，現已不能為（受）意思表示
    或辨識其效果，無法處理自己事務，依家事事件法第164條
    以下規定，檢附相關人戶籍謄本、親屬系統表、同意書、中
    華民國身心障礙證明影本、臺北縣永和市適齡在家自行教育
    核定書影本等件為證，聲請宣告葉修齊為受監護宣告之人，
    併選定黃惠珠為受監護宣告之人葉修齊之監護人、關係人葉
    修豪為會同開具財產清冊之人等語。
二、按對於因精神障礙或其他心智缺陷，致不能為意思表示或受
    意思表示，或不能辨識其意思表示之效果者，法院得因本人
    、配偶、四親等內之親屬、最近一年有同居事實之其他親屬
    、檢察官、主管機關、社會福利機構、輔助人、意定監護受
    任人或其他利害關係人之聲請，為監護之宣告，民法第14條
    第1項定有明文。
    本院函請鑑定人即亞東紀念醫院鄭懿之醫師鑑定相對人之心
    神狀況，依鄭懿之醫師鑑定結果，認為「綜合以上所述，葉
    員（即相對人葉修齊）之臨床診斷為『極重度智能不足』。依
    2014年出版之中文版DSM-5精神疾病診斷準則手冊中提到，
    極重度智能不足之個案在概念領域上，其概念性技巧一般僅
    涉及實體世界而非象徵的歷程。在社會領域方面，個案對言
    語或手勢的符號溝通了解非常有限，可能了解一些簡單的指
    令或手勢，大多以非語言及非符號的溝通方式表達本身的欲
    求和情緒；喜歡與熟悉的家人、照顧者及其他熟人間的關係
    ，藉由姿勢和情緒的訊息表示，引發與回應社交互動。實務
    領域上，個案在所有日常身體照顧、健康及安全的層面皆依
    賴他人。回顧葉員過去生活史與病史，葉員自學齡前之生長
    發育里程碑即較同儕明顯遲滯，完全未發展出有意義的口說
    語言表達。至今葉員的自我照顧功能完全仰賴母親協 助，
    其經濟活動能力、社會性活動力、交通事務能力與健康照顧
    能力，亦是依靠家人支援，整體社會功能明顯減損。加上本
    次鑑定之觀察，亦可見目前葉員整體功能明顯退化。符 合『
    極重度智能不足』個案之臨床表現。故依鑑定會談與各項資
    料綜合推斷，目前葉員因極重度智能不足（精神障礙或其他
    心智缺陷之有無），造成其認知功能明顯缺損（精神障礙或
    其他心智缺陷之内容），致其不能為意思表示或受意思表示
    ，亦無法辨識其意思表示之效果（精神障礙或其他心智缺陷
    之障礙程度），推定葉員無法管理處分自己財產（管理處分
    自己財產之能力）。回顧整體病程，葉員自7歲時，即被台
    大醫師診斷罹患極重度智能不足，並領有身心障礙證明，至
    今仍呈現社會功能明顯減損。依臨床醫學實證經驗 ，葉員
    若欲回復至同儕之認知功能水準，其可能性偏低（回復可能
    性）。故推定葉員之精神狀態，已達監護宣告之程度。」、
    「葉員為極重度智能不足之個案，致其為意思表示、受意思
    表示或辨識意思表示效果能力，達不能之程度。建議為監護
    宣告。」等語，此有該醫師出具之精神鑑定報告書為憑。本
    件聲請對葉修齊為監護宣告為有理由，應予准許。
三、按民法第1110條規定：「受監護宣告之人應置監護人」。
    又民法第1111條規定：「法院為監護之宣告時，應依職權就
    配偶、四親等內之親屬、最近1年有同居事實之其他親屬、
    主管機關、社會福利機構或其他適當之人，選定1人或數人
    為監護人，並同時指定會同開具財產清冊之人。法院為前項
    選定及指定前，得命主管機關或社會福利機構進行訪視，提
    出調查報告及建議。監護之聲請人或利害關係人亦得提出相
    關資料或證據，供法院斟酌。」。又民法第1111條之1規定
    ：「法院選定監護人時，應依受監護宣告之人之最佳利益，
    優先考量受監護宣告之人之意見，審酌一切情狀，並注意下
    列事項：一、受監護宣告之人之身心狀態與生活及財產狀況
    。二、受監護宣告之人與其配偶、子女或其他共同生活之人
    間之情感狀況。三、監護人之職業、經歷、意見及其與受監
    護宣告之人之利害關係。四、法人為監護人時，其事業之種
    類與內容，法人及其代表人與受監護宣告之人之利害關係。
    」。
四、查，聲請人黃惠珠為受監護宣告人葉修齊之母親，經家屬一
    致同意推舉黃惠珠為監護人，有上開戶籍謄本、同意書在卷
    可稽。本院審酌聲請人黃惠珠為受監護宣告人葉修齊之母親
    ，有意願擔任葉修齊之監護人，是由黃惠珠任監護人，符合
    受監護宣告人葉修齊之最佳利益，爰依民法第1111條第1項
    規定，選定黃惠珠為受監護宣告人葉修齊之監護人。
    另參酌關係人葉修豪為受監護宣告人葉修齊之胞弟，經家屬
    推薦為會同開具財產清冊之人，爰依上揭規定，指定關係人
    葉修豪為會同開具財產清冊之人。
五、依家事事件法第164條第2項裁定如主文。
中　　華　　民　　國　　111 　年　　1 　　月　　24　　日
                  家事法庭    法  官  黃惠瑛
以上正本係照原本作成。
如不服本裁定，應於送達後10日內向本院提出抗告狀，並繳納抗
告費新臺幣1,000元。
中　　華　　民　　國　　111 　年　　1 　　月　　24　　日
                              書記官  陳建新